【裁判字號】    89,訴,2504
【裁判日期】    891226
【裁判案由】    違反藥事法
【裁判全文】
臺灣高雄地方法院刑事判決                        八十九年度訴字第二五四號
    公訴人  臺灣高雄地方法院檢察署檢察官
    被  告  甲○○
右列被告因違反藥事法案件，經檢察官提起公訴（八十九年度偵字第二一七八七號）
，本院判決如左：
    主  文
甲○○共同輸入禁藥，處有期徒刑陸月，緩刑參年。
    事  實
一、甲○○明知其已成年之友人「鍾大程」於民國八十九年三月間，在泰國某不詳醫
    院所購買，如附表一所示之各類膠囊，分別含有經行政院衛生署公告禁止使之PH
    -ENTERMINE安非他命類藥品成分，或含有未經行政院衛生署依藥事法第三十九條
    規定核發輸入藥品許可證之HYDROCHLOROTHIAZIDE、BISACODY1藥品成分，均為藥
    事法第二十二條所稱之禁藥（各類膠囊之外觀、特徵、數量、鑑別結果均詳如附
    表所示），竟仍與「鍾大程」共同基於輸入禁藥之犯意聯意，於民國八十九年三
    月二十一日下午，由甲○○獨自一人將前開如附表一所示之禁藥以衣物包覆夾藏
    在其隨身行李中，搭乘華航ＣＩ─六九八號班機（起訴書誤載為泰航ＣＩ─六九
    八號班機）自泰國返國。嗣於同日二十一時二十分許，甲○○經高雄小港國際機
    場入境而輸入禁藥後，為財政部高雄關稅局高雄機場分局安檢人員當場查獲，並
    扣得如附表所示之各類禁藥合計二萬九千零二十九顆。
二、案經財政部高雄關稅局移送臺灣高雄地方法院檢察署檢察官偵查起訴。
    理  由
一、右揭犯罪事實，業據被告甲○○於本院審理時坦承不諱，並有高雄關稅局扣押貨
    物、運輸工具收據及搜索筆錄影本、中華民國入境旅客申報單影本各一紙，及如
    附表所示各類藥品現狀照片二幀附卷可資佐證。又如附表編號一、二所示之藥品
    ，均有 PHENTERMINE安非他命類藥品成分，屬行政院衛生署六十九年十二月八日
    衛署藥字第三０一一二四號公告禁止使用之藥品，有行政院衛生署八十九年四月
    八衛署藥字第八九０一九八一五號函附之該署藥物食品檢驗局檢驗成績書在卷可
    按，故該等藥品屬藥事法第二十二條第一款所稱之禁藥，並無疑義。至於如附表
    編號三至編號六之所示藥品，其中編號三、四含有 HYDROCHLOROTHIAZIDE藥品成
    分，編號五、六含有 BISACODY1藥品成分，有前開檢驗成績書可佐，雖HYDROCHL
    OROTHIAZIDE及BISACODY1二種藥品成分，均非行政院衛生署公告禁止使用之藥品
    ，惟按：輸入藥品，應將其成分、規格、性能、製法之要旨，檢驗規格與方法及
    有關資料或證件，連同標籤、仿單及樣品，申請中央衛生主管機關查驗登記，經
    核准發給藥品許可證後，始得輸入，且藥事法第二十二條第二款所稱未經核准擅
    自輸入之藥品，係指該藥品未曾由中央衛生主管機關依藥事法第三十九條規定核
    發輸入許可證者，藥事法第三十九條第一項，藥事法施行細則第六條分別定有明
    文。而行政院衛生署依藥事法第三十九條第一項所核發之藥品許可證，係對包含
    藥品成分、含量、製造廠名稱、地址等事項之藥品分別核發許可證，並沒有針對
    某特定藥品成分核發許可證，此乃因藥品對人體會產生重大影響，不同劑量、劑
    型，甚至不同製造廠所生產之同一藥品成分藥品，均會對人體產生不同的效果。
    換言之，即便某二藥品之藥品成分、含量均相同，倘該二藥品為不同製造廠生產
    ，仍應分別核發藥品許可證，有卷附之行政院衛生署八十九年十一月十七日衛署
    藥字第０八九００二七一四六號函可資參酌，並經行政院衛生署第四課課長乙○
    到庭結證明確。從而，本件如附表編號三至編號六所示之藥品，因無完整包裝，
    且被告無法提出上述藥品經核發輸入許可證之證明，或提供上述藥品之品名、成
    分、含量、製造廠等資料，以資查考是否經核准輸入，加以數量龐大，被告復自
    承確非為自行使用而攜帶進口，則該等藥品自屬藥事法第二十二條第二款所稱之
    禁藥，應堪認定。綜上所述，本件至此事證已臻明確，被告犯行洵堪認定，應依
    法加以論科。
二、核被告甲○○所為，係犯藥事法第八十二條第一項之輸入禁藥罪。其與「鍾大程
    」間有犯意之聯絡及行為之分擔，應論以共同正犯。公訴意旨漏未論以共同正犯
    ，稍有違誤，應予指明。又如附表編號三至編號六所示部分，雖未載於起訴書之
    犯罪事實欄，惟其與已起訴之如附表編號一、二所示部分，具有實質上一罪關係
    ，為起訴效力所及，自應由本院併予審理。爰審酌被告之犯罪動機、目的、手段
    ，與生活狀況、品行、智識程度，其擅自輸入禁藥可能對國民之健康產生重大影
    ，併犯行坦承犯行、如附表所示禁藥尚未實際轉讓予他人等一切情狀，量處如主
    文所示之刑，以示懲儆。又被告前未曾受有期徒刑以上刑之宣告，有臺灣高等法
  院被告全國前案紀錄表可按，其因一時失慮，偶罹刑典，經此偵審程序後，當知
    所警惕，信無再犯之虞，本院因認所宣告之刑以暫不執行為適當，併諭知緩刑三
    年，以啟自新。至扣案如附表所示之禁藥合計二萬九千零二十九顆，業經財政部
    高雄關稅局沒入在案，有前開扣押貨物、運輸工具收據及搜索筆錄影本及本院電
    話查詢登記表各一紙可憑，是不另為沒收之諭知，附此敘明。
據上論斷，應依刑事訴訟法第二百九十九條第一項前段，藥事法第八十二條第一項，
刑法第十一條前段、第二十八條、第七十四條第一款，判決如主文。
中      華      民      國    八十九    年     十二     月    二十六    日
                                臺灣高雄地方法院刑事第七庭
                                  法  官    劉傑民
右正本證明與原本無異。
如不服本判決，應於判決送達後十日內，向本院提出上訴狀。
                                  書記官    林豐富
中    華    民    國      八十九      年      十二      月      二十七  日
附錄本案論罪法條：
藥事法第八十二條第一項
製造或輸入偽藥或禁藥者，處七年以下有期徒刑，得併科新臺幣十五萬元以下罰金。
附表：
┌──┬───────────┬────┬───────────┬───┐
│編號│ 外    觀    特    徵 │數    量│ 鑑    別    結    果 │備  註│
├──┼───────────┼────┼───────────┼───┤
│ 一 │藍色蓋白色體，上有「TR│壹仟捌佰│檢出 Phentermine成份，│      │
│    │IM」字樣，膠囊內容暗綠│肆拾玖顆│係禁藥。              │      │
│    │色及類黃色粉末        │        │                      │      │
├──┼───────────┼────┼───────────┼───┤
│ 二 │黃色蓋白色體，上有「PH│伍仟貳佰│檢出 Phentermine成份，│      │
│    │EN」字樣，膠囊內容暗綠│拾貳顆  │係禁藥。              │      │
│    │色及類黃色粉末        │        │                      │      │
├──┼───────────┼────┼───────────┼───┤
│ 三 │淡橘色錠，一面有凹分中│陸仟壹佰│檢出Hydrochlorothiazid│      │
│    │線，一面有「T.O.CHEMCI│玖拾陸顆│-e成分，依藥事法施行細│      │
│    │ALS」等字樣           │        │則第六條規定反面解釋，│      │
│    │                      │        │屬禁藥。              │      │
├──┼───────────┼────┼───────────┼───┤
│ 四 │淺藍色菱形錠          │肆仟柒佰│檢出Hydrochlorothiazid│      │
│    │                      │陸拾捌顆│-e成分，依藥事法施行細│      │
│    │                      │        │則第六條規定反面解釋，│      │
│    │                      │        │屬禁藥。              │      │
├──┼───────────┼────┼───────────┼───┤
│ 五 │粉紅色糖衣錠          │伍仟零肆│檢出 Bisacody1成分，依│      │
│    │                      │拾粒    │藥事法施行細則第六條規│      │
│    │                      │        │定反面解釋，係禁藥。  │      │
│    │                      │        │                      │      │
├──┼───────────┼────┼───────────┼───┤
│ 六 │白色糖衣錠            │伍仟玖佰│檢出 Bisacody1成分，依│    │
│    │                      │陸拾肆顆│藥事法施行細則第六條規│      │
│    │                      │        │定反面解釋，係禁藥。  │      │
└──┴───────────┴────┴───────────┴───┘


司法院資訊處製作；財團法人民間司法改革基金會備份。
